臺灣高等法院臺中分院刑事裁定
110年度抗字第1337號
抗 告 人
即受刑人  詹崇偉



上列抗告人因竊盜案件，不服臺灣臺中地方法院中華民國110年1
0月7日所為撤銷緩刑之裁定（110年度撤緩字第129號；聲請案號
：臺灣臺中地方檢察署110年度執聲字第1909號），提起抗告，
本院裁定如下：
    主  文
抗告駁回。
    理  由
一、抗告意旨略以：抗告人即受刑人詹崇偉（下稱抗告人）前因
    竊盜案件，經臺灣臺中地方法院（下稱原審法院）109年度
    簡字第652號判處應執行有期徒刑8月，受緩刑2年宣告後，
    因獨自在外工作，且父親接收信件後亦未通知抗告人，致抗
    告人並未得知法院掛號信件；另因原本手機號碼為前女友所
    有，分開後已歸還，導致抗告人疏忽而未能繳納國庫新臺幣
    （下同）1萬元，抗告人於民國110年10月14日回家後才得知
    法院公文，並非故意輕忽、不在意，抗告人亦已於疫情緩解
    後找到正當工作，請求法院撤銷原裁定，給予抗告人繳納履
    行之機會云云。
二、按緩刑宣告，得斟酌情形，命犯罪行為人向公庫支付之一定
    之金額；又受緩刑之宣告而違反第74條第2項第1款至第8款
    所定負擔情節重大，足認原宣告之緩刑難收其預期效果，而
    有執行刑罰之必要者，得撤銷其宣告，刑法第74條第2項第4
    款、第75條之1第1項第4款分別定有明文。又緩刑制度係為
    促使惡性輕微之被告或偶發犯、初犯改過自新而設，以促其
    遷善，復歸社會正途；緩刑宣告得以附條件方式為之，亦係
    基於個別預防與分配正義，俾確保犯罪行為人自新及適度填
    補其犯罪所生之損害為目的，然犯罪行為人經宣告緩刑後，
    若有具體事證足認其並不因此有改過遷善之意，自不宜給予
    緩刑之寬典，故而設有撤銷緩刑宣告制度；考諸刑法第75條
    之1 之增訂理由，所謂「情節重大」，係指受刑人顯有履行
    負擔之可能而隱匿或處分其財產、故意不履行、無正當事由
    拒絕履行或顯有逃匿之虞等情事而言，亦即應從受刑人是否
    自始真心願意接受緩刑所附帶之條件、於緩刑期間是否已誠
    摯盡力履行條件、是否有生活或經濟上突發狀況致無履行負
    擔之可能、抑或有履行可能卻故意不履行、無正當事由拒絕
    履行或顯有逃避履行之虞等節，依比例原則加以衡量；且該
    條採裁量撤銷主義，賦與法院裁量撤銷與否之權限，於第1 
    項規定以「足認原宣告之緩刑難收其預期效果，而有執行刑
    罰之必要」為實質要件，供作審認之標準。亦即於上揭「得
    」撤銷緩刑之情形，應本於合目的性之裁量，縱受刑人有違
    反刑法第74條第2 項第1 至8 款所定之負擔，仍應審酌受刑
    人於緩刑期間內違反上開負擔之情節是否重大，是否已難收
    其預期之效果，而確有執行刑罰之必要，此與刑法第75條第
    1 項所定2款要件有一具備，即毋庸再行審酌其他情狀，應
    逕予撤銷緩刑之情形完全不同。故於違反刑法第74條第2項
    第1至8款所定負擔之情形，並非一律撤銷其緩刑宣告，應斟
    酌原宣告之緩刑是否難收預期效果，而有執行刑罰之必要，
    再決定是否撤銷緩刑之宣告。
三、經查：
  ㈠抗告人前因加重竊盜案件，經原審法院以109年度簡字第652
    號判處應執行有期徒刑8月，緩刑2年，並應於判決確定之日
    起6個月內向公庫支付1萬元，該判決於109年7月2日確定，
    緩刑期間自109年7月2日起至111年7月1日止等情，有臺灣高
    等法院被告前案紀錄表在卷可稽。
  ㈡本件經移送臺灣臺中地方檢察署（下稱臺中地檢署）執行，
    抗告人本應於指定之109年7月2日起至110年1月1日止之履行
    期間，向公庫支付1萬元之負擔條件。然經臺中地檢署分別
    於109年8月5日、同年之9月1日、10月6日、10月27日核發執
    行之傳票及函文送達抗告人住所（臺中市○○區○○路00巷0號8
    樓之1），因未獲會晤本人，而將上開文書交與有辨別事理
    能力之受僱人即抗告人住所管理委員會人員收受。嗣臺中地
    檢署復以109年11月30日中檢增碩109執緩705字第109912478
    5號函知抗告人應於前揭判決確定日後6個月內（即110年1月
    1日前），向公庫支付新臺幣1萬元，逾期未支付將依法聲請
    撤銷緩刑宣告未果後，再囑警送達傳喚抗告人應於110年2月
    4日到案執行之傳票，並於110年1月18日寄存送達於上址，
    迄至110年7月22日止抗告人仍未履行，且查其於上開期間無
    在監、在押等情，有上開刑事判決書、臺灣高等法院被告前
    案紀錄表、臺中地檢署刑事執行案件進行單、上開函稿、送
    達證書、臺中市政府警察局太平分局110年1月27日中市警太
    分偵字第1100001357號函及所附送達證書及照片、承辦股書
    記官簽呈、受刑人之在監在押紀錄表（執聲1909號卷第11至
    13、19至21、25至27、31至41、47至55頁；原審卷第9至11
    、27頁）等卷證資料為憑。
  ㈢又原審法院傳喚抗告人於110年9月13日到庭，仍無正當理由
    未遵期到庭，經撥打其電話號碼亦為空號，有原審法院該日
    報到單、訊問筆錄、電話紀錄表附卷可證（原審卷第21至25
    頁），顯見原審已盡相當方式督促其到庭陳述意見。
　㈣被告為接受文書之送達，應將其住所、居所或事務所向法院
    或檢察官陳明；前項之陳明，其效力及於同地之各級法院，
    刑事訴訟法第55條第1項、第2項定有明文。而本條第1項所
    規定之「陳明」，為被告之陳明義務，倘其原先陳明之住居
    所等送達處所有所變更，就變更後之送達處所，同有陳明之
    義務。是倘被告僅陳明設籍之住居所地或送達處所，而未另
    以言詞或書狀陳明變更住居所地、送達處所，以致法院或檢
    察官依其設籍或原陳明之居所地（送達處所）為送達，要難
    謂於法不合（最高法院100年度台上字第2945號刑事判決同
    此意旨）。抗告人雖辯稱：因獨自在外工作，且父親接收信
    件後亦未通知抗告人，致抗告人並未得知法院掛號信件，遲
    至110年10月14日回家後，才得知法院公文，並非故意不履
    行緩刑宣告之負擔云云。然本件檢察官及原審法院均已依送
    達規定為合法送達，抗告人縱因在外工作而另有居所，仍有
    以言詞或書狀陳明變更住居所地、送達處所之「陳明義務」
    ，抗告人既未盡其「陳明義務」，自難謂檢察官或原審法院
    之送達於法不合。且抗告人並未提出任何證明，以實其說，
    其辯解已難採信，何況抗告人先稱：因在外工作而未與家人
    聯絡，後又稱：現已於疫情緩解後找到正當工作云云，前後
    矛盾，是其所辯自不足採信。
　㈤本院審酌抗告人前開緩刑宣告履行負擔迭經臺中地檢署多次
    通知到案執行，並給予實際履行期間超過1年之久，佐以抗
    告人於上開案件判決時，應已知悉緩刑附有上開條件，當係
    評估6個月之履行期間應準時履行完畢，並留意相關司法文
    書是否送達，同時通知執行機關抗告人之通訊、聯絡方式是
    否更改，抑或可自行向執行機關查詢，卻怠於有所積極作為
    ，徒以個人工作或感情因素為由以為推諉，足見其對履行緩
    刑負擔之輕忽拖延；另觀諸上述之履行條件，依一般常情判
    斷負擔非重，時間亦屬充裕，應可如期履行完畢，惟查遲至
    今日未能履行，足徵抗告人顯有履行義務勞務之可能，卻無
    正當事由拖延、遲滯，顯欠缺履行義務勞務之主觀意願；且
    核檢察官聲請撤銷緩刑之時間為110年7月28日，距抗告人履
    行緩刑負擔期滿後已逾6月，無異實質延長其履行緩刑負擔
    之期間，縱以分期付款亦早已履行完畢，抗告人遲至原審法
    院裁准撤銷緩刑後始執前詞提起抗告，且亦未見有任何履行
    完畢之證據資料，益徵其違反上開判決所定負擔之情節顯屬
    重大，是抗告人所辯顯係卸責之詞，不足採信。從而，本院
    認其受緩刑之宣告有違反刑法第74條第2項第5款所定負擔情
    節確屬重大，並達難收其預期效果之程度，確有執行刑罰之
    必要，聲請人聲請撤銷抗告人緩刑之宣告，為有理由，應予
    准許。
四、綜上所述，抗告人雖於履行期限屆至前應向公庫支付1萬元
    ，然考量抗告人長期拖延，並屢次經執行機關函催仍無效果
    ，最終仍屆期無法完成履行等情，足認其違反所定負擔情節
    重大，故本院認其原宣告之緩刑已難收其預期效果，而有執
    行刑罰之必要。原裁定撤銷抗告人之緩刑宣告，於法核無不
    合，抗告意旨仍執前詞否認並非無履行之主觀意願云云，為
    無理由，應予駁回。
五、據上論斷，依刑事訴訟法第412條，裁定如主文。
中    華    民    國   110    年    11    月    29    日
            刑事第十庭  審判長法  官  陳  宏  卿 
                              法  官  林  美  玲
                              法  官  楊  文  廣
以上正本證明與原本無異。
不得再抗告。
                              書記官  呂  安  茹
　　　　　　　　　　　　　　　
中　　華　　民　　國　　110 　年　　11　　月　　29　　日